【裁判字號】    98,訴,533
【裁判日期】    980630
【裁判案由】    偽造文書
【裁判全文】
臺灣高雄地方法院刑事判決               98年度訴字第533號
    公  訴  人  臺灣高雄地方法院檢察署檢察官
    被      告  丙○○
                甲○○
    上2 人共同
    選任辯護人  江雍正律師
                吳晉賢律師
                蘇勝嘉律師
上列被告等因偽造文書案件，經檢察官提起公訴（97年度偵字第
24801 號），被告等經訊問後均為有罪之陳述，經合議庭裁定由
受命法官獨任進行簡式審判程序，並判決如下：
    主  文
丙○○、甲○○共同犯公務員登載不實罪，各處有期徒刑壹年，
各減為有期徒刑陸月。各緩刑年，並各應向國庫支付新臺幣壹
拾萬元。
    事實及理由
一、本件被告丙○○、甲○○所犯係死刑、無期徒刑、最輕本刑
    為3 年以上有期徒刑以外之罪，渠等於準備程序中就被訴事
    實為有罪之陳述，均經受命法官告知簡式審判程序之旨，並
    聽取公訴人及被告之意見後，認宜進行簡式審判程序，依刑
    事訴訟法第273 條之1 第1 項規定，均經合議庭裁定由受命
    法官獨任進行簡式審判程序，合先敘明。
二、丙○○、甲○○於民國96年4 月間分別係高雄縣政府警察局
    岡山分局警備隊巡佐兼副隊長、警員，職司查緝取締高雄縣
    轄區內有關毒品及竊盜等業務，均為依據法令從事公務之人
    員。丙○○、甲○○2 人於96年4 月12日駕駛警用私人轎車
    執行便衣肅毒、竊勤務，於同日15時40分許行經高雄縣岡山
    鎮○○路時，發現孫茂豪坐在處於發動狀態、車牌號碼OLL
    -762號重型機車上，楊明宗（歿於97年2 月14日）進入路旁
    空地停車場內，渠等因懷疑孫茂豪、楊明宗正實施竊盜犯行
    ，遂以現行犯加以逮捕，並在上開停車場內停放之水泥車間
    空地上，發現棄置之水泥車鐵管鐵套1 組及抽油器1 支，即
    通知水泥車所有人呂藍淑娥前往現場，經呂藍淑娥指認該鐵
    管、鐵套及抽油器確為其所有，丙○○、甲○○旋將孫茂豪
    、楊明宗帶回岡山分局警備隊調查，惟仍查無具體證據證明
    孫茂豪、楊明宗確有竊盜犯行。詎丙○○、甲○○竟因孫茂
    豪、楊明宗有施用毒品、竊盜前科，明知該2 人並未坦承上
    開竊盜犯行，竟共同基於公務員登載不實於職務上所掌公文
    書之犯意聯絡，於96年4 月13日8 時40分、同日9 時40分許
    之際，在岡山分局警備隊由丙○○負責詢問，甲○○負責記
    錄，在渠等職務上所掌之高雄縣政府警察局岡山分局調查筆
    錄上虛偽登載「孫茂豪坐在機車上把風，由楊明宗徒手竊取
    水泥車鐵管、鐵套、抽油器，欲變賣購買毒品施用」等內容
    ，而將渠等明知為不實之事項，登載於職務上所掌之公文書
    ，供高雄縣政府警察局岡山分局以高縣岡警偵移字第009600
    31595 號（起訴書誤繕為00000000000） 之報告書報告台灣
    高雄地方法院檢察署偵辦所用，足以生損害於孫茂豪、楊明
    宗及司法機關、警察機關對犯罪行為查緝之執法正確性及管
    理。嗣於96年10月31日本院以96年度易字第2284號案件審理
    孫茂豪、楊明宗之竊盜案件時，當庭勘驗孫茂豪96年4 月13
    日9 時40分及楊明宗96年4 月13日8 時40分之警詢錄音帶，
    始獲悉上情。案經高雄縣政府警察局函送及臺灣高雄地方法
    院檢察署檢察官簽分偵辦後起訴。
三、本件證據部分除補充：「被告丙○○、甲○○於本院準備程
    序及審判程序中之陳述（見本院卷第28、41頁）」外，餘均
    引用檢察官起訴書所載（如附件）。訊據被告2 人對上揭事
    實坦承不諱，且有上開證據在卷可查，足認被告2 人之自白
    與事實相符，本件事證明確，被告2 人共同犯公務員登載不
    實罪之犯行堪以認定，應依法論科。
四、按刑法上之行使偽造私文書罪，必須提出偽造之文書，本於
    該文書之內容有所主張方得成立，最高法院47年台上字第10
    48號判例意旨參照。本件被告丙○○、甲○○職務上所為調
    查筆錄之登載，其作用在供警局就轄區內犯罪動態之瞭解，
    以掌握犯罪根源，維護社會治安，加強為民服務之目的，即
    員警依法所為之調查筆錄僅供作其上級督導考核，尚非有依
    何特定之目的而有提出或主張之供行使情形，是核被告丙○
    ○、甲○○所為，均係犯刑法第213 條之公務員登載不實罪
    ，是公訴意旨認被告2 人此部分所為尚涉有刑法第216 條、
    第213 條之行使公務員登載不實文書罪嫌云云（見本院卷第
    27頁），尚有誤會，惟檢察官既認此部分與本院論罪部分係
    高度行為與低度行為之吸收關係，爰不另為無罪之諭知，亦
    併予敘明。被告丙○○、甲○○就前開犯行，具有犯意聯絡
    、行為分擔，應論以共同正犯。被告丙○○、甲○○對上開
    孫茂豪、楊明宗之調查筆錄登載不實之舉動，乃於極密切接
    近之時點內實施，且在同一地點，並均侵害相同之國家法益
    ，則按一般社會健全觀念，各次調查筆錄之登載行為之獨立
    性極為薄弱，尚難以強行分開，從而在刑法評價上，自應視
    為數個舉動之接續施行，合為包括之一行為予以評價，而各
    認屬包括一罪之接續犯，較為合理（最高法院86年臺上字第
    3295號判例意旨參照）。爰審酌被告2 人身為人民保姆，竟
    未以審慎之態度偵辦刑案，為求結案，而製作不實之調查筆
    錄，致孫茂豪、楊明宗有遭受偵、審機關判罪之危險，且造
    成司法資源之浪費，行為實不足取，惟犯後均坦承犯行，態
    度尚可等一切情狀，各量處如主文所示之刑，以資懲儆。查
    被告2 人於上開時間所犯公務員登載不實犯行，均係在96年
    4 月24日以前，均合於減刑條件，均應並予宣告減刑如主文
    所示。
五、末查，被告丙○○、甲○○前未曾因故意犯罪而受有期徒刑
    以上刑之宣告，此有臺灣高等法院被告前案紀錄表各1 份在
    卷可參，渠等因一時失慮，致罹刑典，經此偵審程序及論罪
    科刑之教訓，當知所警惕，信無再犯之虞，本院認所宣告之
    刑以暫不執行為適當，併均予宣告緩刑3 年，以啟自新，並
    命被告丙○○、甲○○各向國庫支付新臺幣10萬元（此部分
    均得為民事強制執行名義）。
據上論斷，應依刑事訴訟法第273 條之1 第1 項、第284 條之1
、第299 條第1 項前段、第310 條之2 、第454 條第2 項，刑法
第28條、第213 條、第74條第1 項第1 款、第2 項第4 款，中華
民國96年罪犯減刑條例第2 條第1 項第3 款、第7 條，判決如主
文。
本案經檢察官乙○○到庭執行職務。
中    華    民    國    98    年    6     月    30    日
                  刑事第十一庭  法  官  何佩陵
以上正本證明與原本無異。
如不服本判決應於收受本判決後10日內向本院提出上訴書狀，並
應敘述具體理由，如未敘述上訴理由者，應於上訴期間屆滿後20
日內補提理由書狀於本院（均須按他造當事人之人數附繕本）。
中    華    民    國    98    年    6     月    30    日
                                書記官  鍾淑美
附錄本案所犯法條：
中華民國刑法第213條
公務員明知為不實之事項，而登載於職務上所掌之公文書，足以
生損害於公眾或他人者，處1 年以上7 年以下有期徒刑。


司法院資訊處製作；財團法人民間司法改革基金會備份。
